【裁判字號】    88,訴,710
【裁判日期】    890720
【裁判案由】    殺人未遂
【裁判全文】
臺灣士林地方法院刑事判決                          八十八年度訴字第七一號
    公  訴  人  臺灣士林地方法院檢察署檢察官
    被      告  甲○
    輔  佐  人  乙○○
    指定辯護人  本院公設辯護人  姜惠如
右列被告因殺人未遂案件，經檢察官提起公訴 (八十八年度偵字第一○八七一號)，
本院判決如左：
    主  文
甲○殺人未遂，處有期徒刑貳年陸月；於刑之執行完畢或赦免後，令人相當處所施以
監護壹年。扣案之開山刀壹把沒收。
    事  實
一、甲○係精神分裂症患者，係精神耗弱之人，與其姊乙○○同住台北市○○區○○
    街七一巷十二號二樓，於八十八年年十月二十七日晚間八時許，預備殺害其胞兄
    ，而以新台幣一千四百元購入開山刀一把，約當晚九時即以該把外有塑膠袋包著
    之開山刀，在住處附近錦西街八十七巷二號老家敲打鐵門及門窗玻璃，為乙○○
    所發現，乙○○無法阻止，於九時三十八分許乃前往台北市政府警察局大同分局
    寧夏派出所報警處理，該派出所警員丙○○身著警察制服，隨即隻身陪同乙○○
    前往上開錦西街八十七巷二號老家執行公務，丙○○走入錦西街八十七巷約十步
    ，甲○即出於殺人之犯意，持該把外有塑膠袋包著之開山刀，向丙○○之頸部砍
    下，丙○○以左手相擋，致手肘開放性折砍傷，甲○發現傷及制服警察，因心生
    害怕，乃想「一不做，二不休」，因而基於同一之殺人犯意，及妨害公務之犯意
    ，繼續向丙○○砍來，丙○○見拔槍不及，乃往回跑，甲○續持該刀往丙○○背
    部砍下三刀，致丙○○背部深部撕裂傷，於九時四十分許，員警劉書銘接獲無線
    電通報前往支援，甲○仍基於妨害公務之同一犯意，持刀揮舞，經劉書銘對空鳴
    槍後，甲○始棄刀就逮。
二、案經台北市政府警察局大同分局移送台灣士林地方法院檢察署檢察官偵查起訴。
    理  由
一、訊據被告對於右揭殺傷被害人丙○○之事實固坦承不諱，惟否認有妨害公務之犯
    意，辯稱：不知所殺者，係警察，伊是將丙○○誤認為胞兄而殺之云云，經查：
    被告殺害被害人之情節，業據被告自白，復經被害人丙○○指訴綦詳，核與目擊
    證人乙○○於警訊、偵查及本院調查中所述情節相符，復有被害人之診斷證明書
    在卷，及作案用之開山刀一把扣案可稽，又開山刀係屬鋒利、危險之工具，持以
    往人之要害部位砍殺，足以致人於死地，其他部位若揮砍過猛，失血過多，亦足
    以奪人生命，乃眾所周知，而人之頸部為人體之重要器官所在，乃要害之處，被
    告持西瓜刀往被害人頸部揮砍，足見被告於持刀砍殺時，能預見如往被害人要害
    處砍殺足致被害人死亡，猶仍下手，且被告於持刀砍殺被害人經被害人以手臂抵
    擋並轉身往後逃離時，仍持刀往被害人背部用力砍殺，致被害人受有前述之深部
    傷害，足見被告用力甚猛，而被告對於其具殺人之犯意，並不否認，僅辯稱殺錯
    人而已，則被害人雖原非被告所預備殺害之人，然被告行為時，確具殺人之故意
    ，並實施殺人之行為，堪以認定。再查，被告於警訊時自陳：伊敲打玻璃後，躲
    在暗處等人來，伊原本就打算拿刀殺人，警察來到八十七巷二號前，伊一見到人
    影，就突然拿刀衝出砍殺一刀，當時伊不知是警察，一知道是警察後，伊很怕，
    就想一不做二不休，殺死警察，就沒人知道，所以才會再砍他二刀等語甚明（見
    第一、二次警訊筆錄），參以被害人當時身著制服，其遭砍時，被告之姊乙○○
    也在旁稱是警察，又支援之員警到場時，被告仍持刀向警方揮舞，至警察對空鳴
    槍後，始棄刀於地，足見被告於砍下第一刀後，發現殺傷警察，即萌防害公務之
    犯意，繼續殺害被害人，因認被告有殺人及防害公務之犯意至明，被告所辯，係
    屬卸責之詞，不足採信。事證明確，被告犯行洵堪認定，應予依法論科。
二、核被告所為，係犯刑法第二百七十一條第二項、第一項之殺人未遂罪，及同法第
    一百三十五條第一項之妨害公務罪。又其已著手於殺人行為之實行而不遂，為未
    遂犯，應依刑法第二十六條前段之規定，減輕其刑。被告接續對於二名警員持刀
    揮舞，係基於單一之妨害公務犯意，為妨害公務單純一罪，又被告一行為而觸犯
    前開二罪，應從一重之刑法第二百七十一條第二項、第一項之罪處斷。被告為精
    神分裂症之患者，發病至今約已十七年，目前仍有聽幻覺等明顯精神病症狀，且
    已呈現認知功能下降，個人自我照顧下降等精神分裂病慢性化症狀，其本次犯行
    ，並未受到幻覺、妄想等精神病症狀之直接影響，然因其罹患精神分裂病多年，
    對於外界事物之知覺理會與判斷作用，以及自由決定意思之能力，已較普通人之
    平均程度顯然減退，故其在事發當時之心神狀態已達精神耗弱之程度，有台北市
    立療養院八十九年六月二十一北市療成字第八九六○五二三五○○號函附之精神
    狀況鑑定書可稽，被告於行為時，為精神耗弱之狀況，應依刑法第十九條第二項
    之規定，減輕其刑，並遞減之。爰審酌被告為一精神病患，及其犯罪之動機、目
    的、手段、生活狀況、犯後坦承部份犯行，及家屬已與被害人達成和解等一切情
    狀，量處如主文所示之刑，被告因精神耗弱而減輕其刑，雖平日看診服藥中，仍
    犯下本案，其宜於刑之執行完畢或赦免後，令入相當處所，施以監護一年，以期
    矯治。
三、開山刀一把係被告所有供犯罪所用之物，併予沒收。
據上論斷，應依刑事訴訟法第二百九十九條第一項前段，刑法第二百七十一條第二項
、第一項、第一百三十五條第一項、第五十五條、第二十六條前段、第十九條第二項
、第八十七條第二項、第三項、第三十八條第一項第二款，罰金罰鍰提高標準條例第
一條前段，判決如主文。
本案經檢察官陳俊宏到庭執行職務
中      華      民      國      八十九      年    七    月    二十    日
                                  臺灣士林地方法院刑事第二庭
                                          法  官
右正本證明與原本無異。
如不服本判決，應於判決送達後十日內，向本院提出上訴狀。
                                          書記官
中      華      民      國      八十九      年    七    月    二十    日


司法院資訊處製作；財團法人民間司法改革基金會備份。
